臺灣花蓮地方法院民事裁定
110年度監宣字第60號
聲  請  人  林鞠英  

代  理  人  楊蕙怡律師
相  對  人  鞠維誠  

利害關係人  鄧運富  

上列聲請人聲請監護宣告事件，本院裁定如下：
    主    文
宣告鞠維誠（男、民國00年0月00日生、身分證統一編號：Z0000
00000號）為受監護宣告之人。
選定林鞠英（女、民國00年0月0日生、身分證統一編號：Z00000
0000號）為受監護宣告之人鞠維誠之監護人。
指定鄧運富（男、身分證統一編號：Z000000000號）為會同開具
財產清冊之人。
程序費用由受監護宣告之人鞠維誠負擔。
    理    由
一、聲請意旨略以：聲請人林鞠英為相對人鞠維誠之胞妹，相對
    人因罹患重度失智症，精神狀況已達不能為意思表示或受意
    思表示，或不能辨識其意思表示之效果，爰依法聲請宣告相
    對人為受監護宣告之人，併選定聲請人為其監護人、關係人
    即聲請人之前夫鄧運富為會同開具財產清冊之人等語，並提
    出親屬系統表、中華民國身心障礙證明、重大傷病免自行部
    分負擔證明卡、診斷證明書、相對人聯合徵信中心債權人清
    冊等件為證。
二、按對於因精神障礙或其他心智缺陷，致不能為意思表示或受
    意思表示，或不能辨識其意思表示之效果者，法院得因本人
    、配偶、四親等內之親屬、最近一年有同居事實之其他親屬
    、檢察官、主管機關、社會福利機構、輔助人、意定監護受
    任人或其他利害關係人之聲請，為監護之宣告，民法第14條
    第1項定有明文。經查，聲請人係相對人之胞妹，有二人身
    分證為證（見本卷第19-20頁），本件聲請與法相符，先予
    敘明。
三、監護宣告部分：
    本院在佛教慈濟醫療財團法人花蓮慈濟醫院蔡欣記醫師前訊
　　問相對人，審驗相對人之心神狀況，相對人對本院點呼訊問
    皆未能有效回應等情，有本院訊問筆錄在卷可稽(見本院卷
    第81-82頁)。復依該院函覆之精神鑑定報告書略以：相對人
    患有血管性失智，於鑑定當日相對人生命徵象穩定，但意識
    不清，長期叫喚無反應，使用尿布、鼻胃管，並無法行走需
    他人24小時照顧，對於自身財產亦無處理能力；結論，相對
    人患有血管性失智，完全不能為意思表示或辨識其意思表示
    效果，且無恢復可能性等語，此有佛教慈濟醫療財團法人花
    蓮慈濟醫院慈醫文字第1100002429號函暨精神鑑定報告在卷
    可稽(見本院卷第91-93頁)；又本院以電話聯繫方式詢問相
    對人之弟弟即林忠良對於本件聲請之意見，其表示無意見交
    由聲請人處理等語，有本院110年10月13日電話紀錄附卷可
    查。綜上事證，本院認相對人確因血管性失智症，致不能為
    意思表示或受意思表示或辨識其意思表示效果，本件聲請有
    理由，應予准許，爰宣告相對人為受監護宣告之人。
四、選任監護人及會同開具財產清冊之人部分：
（一）本院函請花蓮縣政府委託維安社會工作師事務所進行訪視
      ，函覆略以：相對人已離婚超過十年且無子女，父母業已
      過世，另一名弟弟亦長期在外工作，身旁之親屬資源僅剩
      聲請人可供照顧；聲請人主述其已照顧相對人5年以上，
      目前週一至週六下午3點至4點半除有安排居家長照服務外
      ，其餘時間皆由聲請人為主要照顧者，而未來亦會持續以
      此方式照顧相對人；聲請人表示其目前無工作亦無固定收
      入，現住之房屋為自己所有，而相對人領有低收入戶及極
      重度身障補助，每月約有15,000元，目前自己與相對人之
      生活所需尚可；聲請人對於擔任相對人之監護人有積極意
      願，並於此次聲請監護宣告之原因在於協助處理相對人銀
      行債務；經評估分析，聲請人長期照顧相對人，對於相對
      人身體狀況相當了解，也有意願擔起照顧者之責任，且目
      前照顧狀況尚可，並無不利相對人之情事，建議由聲請人
      擔任相對人之監護人；再就開具財產清冊之人，聲請人告
      知會同人為自己之前夫，因已無親戚可給予協助，所以才
      請前夫擔任會同人，並且前夫亦表示同意，也知悉會同人
      所應盡之責任與義務等語，此有維安社會工作師事務所訪
      視評估報告附卷可稽(見本院卷第47-52頁)。
（二）本院參酌前開資料，認聲請人為相對人之胞妹，其為相對
      人之主要照顧者，能妥善安排相對人未來受照護之各項事
      宜，實質用心關懷照顧相對人，並且對於聲請之目的亦已
      提出證明(見本院卷第74-76)，堪信為真實；另利害關係
      人鄧運富為聲請人之前夫，過往時常協助聲請人照顧相對
      人外，於本院訊問時亦表示同意擔任會同開具財產清冊之
      人(見本院卷第82頁)，也知悉相關責任與義務；又關係人
      即兩造之弟林忠良表示自己在外地做粗工，沒辦法到院開
      庭也對於聲請人聲請對相對人為監護宣告沒有意見等情，
      有公務電話紀錄一紙在卷可參，故本院認由聲請人負責養
      護及照顧相對人並管理其財產，應能符合相對人之最佳利
      益，爰選定聲請人為相對人之監護人，併指定利害關係人
      鄧運富為會同開具財產清冊之人。
（三）又依民法第1113條準用同法第1099條之規定，於監護開始
      時，監護人林鞠英對於受監護宣告人鞠維誠之財產，應會
      同利害關係人鄧運富，於2個月內開具財產清冊，並陳報
      法院，併此敘明。
五、末按監護人於執行有關受監護人之生活、護養療治及財產管
    理之職務時，應尊重受監護人之意思，並考量其身心狀態與
    生活狀況，以善良管理人之注意，執行監護職務，且對於受
    監護人之財產，非為受監護人之利益，不得使用、代為或同
    意處分，另監護人代理受監護人處分不動產行為，非經法院
    許可，不生效力，再監護人於執行監護職務時，因故意或過
    失，致生損害於受監護人者，應負賠償之責，民法第1112條
    、同法第1113條準用第1100條、第1101條第1項、第2項、第
    1109第1 項分別定有明文。關於上開職責，監護人應確實遵
    行，附此說明。
六、依家事事件法第164條第2項，裁定如主文。
中　　華　　民　　國　　110 　年　　11　　月　　3 　　日
                   家事法庭     法  官　陳雅敏 
以上正本係照原本作成。
如對本裁定抗告，須於裁定送達後10日之不變期間內，向本院提
出抗告狀，並繳納抗告費新臺幣1,000元。
中　　華　　民　　國　　110 　年　　11　　月　　5 　　日
                                書記官　郭雪節